【裁判字號】    99,交抗,60
【裁判日期】    990206
【裁判案由】    聲明異議
【裁判全文】
臺灣高等法院高雄分院刑事裁定          99年度交抗字第60號
抗  告  人
即受處分人  甲○○
上列抗告人因違反道路交通管理處罰條例事件聲明異議案件，不
服臺灣屏東地方法院中華民國99年1 月5 日裁定（98年度交聲更
字第18號），提起抗告，本院裁定如下：
    主  文
抗告駁回。
    理  由
一、原處分機關略以：異議人即受處分人（下稱異議人）甲○○
    駕駛V4-117號之營業一般小客車，於民國96年12月13日16時
    45分，因駕駛執照業經註銷仍駕駛小型車之違規，為警當場
    舉發，經查核無訛，本站爰依道路交通管理處罰條例第21條
    第1 項第4 款暨違反道路交通管理事件統一裁罰基準表第21
    條第1 項第4 款裁處罰鍰新臺幣（下同）9,00元等語。
二、原審裁定意旨略以:
  (一)緣異議人甲○○於民國96年12月13日下午4 時45分許，駕駛
    其所有車牌號碼V4-117營業用一般小客車，行經高雄市○○
    路○○路口時前，因「駕駛執照業經註銷仍駕駛小型車」、
    「計程車駕駛人不依規定期限，辦理參加年度查驗者」之違
    規，經原舉發單位高雄市政府警察局交通警察大隊第二中隊
    第八分隊小隊長劉銀成攔查，以異議人持逾期之職業駕駛執
    照及執業登記證未辦理年度查驗之違規事實，依道路交通管
    理處罰條例第21條第1 項第4 款、第36條第3 項之規定，填
    製高市警交字第B00000000 號、第B00000000 號舉發違反道
    路交通管理事件通知單予以舉發，並經原處分機關交通部公
    路總局屏東監理站於96年12月18日以屏監違字第裁82-B0000
    000 、82-B0000000 號裁決書，依據前開法條裁處罰鍰9,00
    0 元，並扣繳駕駛執照及罰鍰1,200 元，異議人不服上開處
    分，於96年12月21日對上開裁決書均聲明異議，經本院於97
    年2 月15日以97年度交聲字第3 號、第5 號（同一件）裁定
    駁回在案，嗣異議人不服提起抗告，復經臺灣高等法院高雄
    分院於97年4 月14日以97年度交抗字第163 號裁定駁回其抗
    告而全案確定，有卷存上開裁定二份可稽。
  (二)又異議人再對上開原處分機關之屏監違字第裁82-B0000000
    、82-B0000000 號裁決書聲明異議，經本院以異議人違反上
    開一事不再理原則為由，於98年4 月30日以98年度交聲字第
    122 號裁定駁回異議人之異議，異議人不服提起抗告，復經
    臺灣高等法院高雄分院於98年7 月1 日以98年度交抗字第38
    9 號裁定駁回其抗告，亦有卷存上開裁定二份可證。
  (三)本件異議人再針對原處分機關之屏監違字第裁82-B0000000
    號裁決書聲明異議，有卷存異議人所撰新事實異議狀1 份可
    參，應認抗告人係就同一交通違規事件中裁罰抗告人罰鍰9,
    000 元部分再行聲明異議，惟因此部分業經本院及臺灣高等
    法院高雄分院裁定駁回而告確定，異議人所提本件聲明異議
    ，屬於違反法律程式中不可補正之「一事不再理」原則，自
    應予以駁回。
三、抗告意旨略如附件所載。
四、經查:
(1)、按交通法庭認為聲明異議不合法律上之程式或其異議權已經
    喪失者，應以裁定駁回之，但其不合法律上之程式可補正者
    ，應先定期命為補正，逾期不補正者，即予駁回，道路交通
    案件處理辦法第18條定有明文。又同一案件僅能為一次司法
    法機關審理之客體，此為一事不再理原則，是以刑事訴訟法
    第302 條第1 款規定，曾經判決確定者，法院應諭知免訴之
    判決。而法院受理有關交通事件，依道路交通管理處罰條例
    第89條前段規定，原應準用刑事訴訟法之規定，惟因道路交
    通聲明異議事件之處理並無諭知免訴之規定，於此情形，應
    認其異議不合法律上之程式，予以駁回。
(2)、本件抗告人所指前開理由，抗告人前於民國97年2 月間曾向
    原審法院聲明異議，經原審法院於97年2 月15日以97年度交
    聲字第3 號、第5 號裁定駁回抗告人之異議，抗告人不服該
    裁定，向本院提起抗告，經本院於97年4 月14日以97年度交
    抗字第163 號裁定駁回抗告確定在案，此有上開裁定可稽。
    茲抗告人復以屏東監理站之裁決書係有瑕庛之行政處分，犯
    有詐欺罪應連帶賠償、且行政處分應溯及既往而無效、舉發
    事件之通知單所發生與實際事實全然不符合，事實審法院有
    重要證據漏未斟酌之錯誤、未經審判不得推定為有罪、認定
    事實未依據證據而為等等理由聲明異議；然按，違反道路交
    通管理處罰條例裁定確定之案件，法律並無得為重新審理之
    規定。而當事人得聲請再審者，以確定判決為限，裁定不得
    作為聲請再審之對象，此觀之刑事訴訟法第420 條、第421
    條、第422 條分別規定得為聲請再審對象者為「有罪之判決
    」、「經第二審確定之有罪判決」、「有罪、無罪、免訴或
    不受理之判決」自明，又對於行政罰之確定裁定，與刑罰不
    同，不得適用刑事訴訟法關於再審之規定，有司法院院字第
    2870號解釋可參。從而，不論對於程序上事項之裁定，抑或
    實體上事項之裁定，均不得聲請再審（最高法院89年度台抗
    字第404 號裁定參照），抗告人前開抗告意旨所述之理由，
    仍有違一事不再理之原則，其提起抗告自屬不合法律上程式
    ，且其情形不能補正。原審法院因而依道路交通案件處理辦
    法第18條規定裁定駁回抗告人之異議，於法並無不合。抗告
    意旨指摘原裁定不當，為無理由，應予駁回。
五、據上論結，應依道路交通案件處理辦法第26條、刑事訴訟法
    第412 條，裁定如主文。
中    華    民    國    99    年    2     月    6     日
                  刑事第六庭    審判長法  官  王憲義
                                      法  官  邱永貴
                                      法  官  簡志瑩
以上正本證明與原本無異。
不得再抗告。
中    華    民    國    99    年    2     月    6     日
                                      書記官  吳新貞

司法院資訊處製作；財團法人民間司法改革基金會備份。
